【裁判字號】    97,簡上,25
【裁判日期】    980305
【裁判案由】    給付承攬報酬
【裁判全文】
臺灣雲林地方法院民事判決              97年度簡上字第25號
上  訴  人  佳誠建設有限公司
法定代理人  己○○
訴訟代理人  林重仁律師
被上訴人    秦田廣告企劃有限公司
法定代理人  丙○○
上列當事人間請求給付承攬報酬事件，上訴人對於中華民國97年
4 月1 日臺灣雲林地方法院斗六簡易庭96年度六簡字第238 號第
一審判決提起上訴，本院於民國98年2 月19日言詞辯論終結，判
決如下：
    主  文
上訴駁回。
第二審訴訟費用新台幣陸仟陸佰柒拾元由上訴人負擔。
    事 實 及 理 由
一、被上訴人起訴主張：
    兩造於民國96年1 月10日就上訴人興建坐落於雲林縣斗六市
    帝堡二期、富甲天下之工程成立承攬房地產代理銷售合意，
    並簽訂「業務銷售承攬合約書」（下稱系爭承攬合約），依
    該合約書第6 條約定：「服務方式與條件：29% 以下、百分
    之2 」，而編號E7之房屋既由伊售出，且所銷售未達29 %，
    因此上訴人依約應給付伊百分之2 報酬，亦即340,000 元，
    爰依兩造系爭承攬契約之法律關係請求判命上訴人給付，並
    聲明：
  (一)上訴人應給付被上訴人340,000 元，及自起訴狀繕本送達翌
    日起至清償日止，按週年利率5%計算之利息。
  (二)願供擔保請准宣告假執行。
二、上訴人則以：
  (一)E7部分依上訴人與被上訴人間之業務承攬合約，地坪為120.
    54坪，建坪為117.68坪，銷售底價為17,280,000元。然被上
    訴人與客戶間所簽定之「訂購房屋預約單」、「土地預定買
    賣合約書」及「房屋預定買賣合約書」地坪為117.83 坪 ，
    建坪為135 坪，總價為17,000,000元。其中地坪短少2.71坪
    ，建坪增加17.32 坪，互為計算後E7房地成交價較兩造所定
    底價短少1,164,900 元，衡情上訴人根本不可能同意價差如
    此巨大之上開房屋買賣，實則係因被上訴人謊稱已得上訴人
    公司同意，以致上訴人公司職員加以用印。
  (二)原審證人即E7部分買受人詹怡文所言不實，訴外人即上訴人
    總經理甲○○雖與買受人身處同一間辦公室，惟訴外人甲○
    ○並未參與議價，訂約時亦不在場。被上訴人未告知上訴人
    即擅自更改E7買賣條件使上訴人受有上開價差之損害，依兩
    造系爭承攬合約之附加條款第五條規定，應由被上訴人負賠
    償責任，被上訴人請求其給付承攬報酬，顯無理由等語，資
    為抗辯。並聲明：
  原判決廢棄。
  被上訴人在第一審之訴駁回。
  第一、第二審訴訟費用由被上訴人負擔。
三、被上訴人則辯以：
  (一)當初議價的時候，在96年2 月7 日，客戶跟公司的董娘甲○
    ○還有公司的業務經理乙○○先生，他們都有至現場跟客戶
    詹怡文及其先生曾先生議價。而在96年3 月5 日之議價流程
    ，當時價格是由董娘敲定1700萬元確定成交，建坪跟地坪，
    那時候有跟客戶再確認過，董娘那時候是說這個建築怎麼會
    跟當初的坪數不一樣，但是我是有跟董娘告知建築師有再把
    正確的地坪及建坪的分坪表給我，公司那時候還沒有拿到正
    確的分坪表，所以我那時候已經跟公司告知地坪跟建坪是新
    的地建坪坪數，董娘議價之後，當初也承認說要贈送農地給
    客戶來作為永久使用權這件事，此部分並非身為銷售人員之
    被上訴人可得決定的。
  (二)而合約是由公司製作，並不是被上訴人現場製作，現場是沒
    有合約書，而公司的印章是由乙○○經理帶至現場用印完成
    ，他負責現場用印，必須有合約談成後，才帶至現場被上訴
    人手上沒有控制合約，也沒有控制印章，價格也是當初客戶
    跟董娘一起議價，而客戶詹怡文也有到場作證，證明確實是
    與甲○○議價，故上訴人的上訴沒有理由等語，並聲明：
  上訴駁回。
  上訴費用由上訴人負擔。
四、本件兩造爭執事項：
  (一)系爭E7房地出售時，所記載的銷售地坪117.83坪及建坪135
    坪，總金額17,000,000元，是否有得到上訴人之同意？
  (二)兩造結清之款項，是否包括被上訴人所承攬銷售的富甲二期
    、富甲三期以及帝堡二期的款項？
五、得心證之理由
  (一)被上訴人出售系爭E7房地時，所記載的銷售地坪117.83坪及
    建坪135 坪，總金額17,000,000元，應已得到上訴人之同意
    。
  雖上訴人否認上開情事，並舉96.03.05訂購房屋預約單、96
    年03月01日、05日、06日之營業日報表、業務合約及銷控表
    、上訴人公司與詹怡文解約的事實、證人甲○○的證詞為證
    ，被上訴人復舉證人詹怡文及戊○○、丁○○之證詞證明上
    訴人係知情之事實。經查：依據96.03.05訂購房屋預約單，
    其上記載地坪117. 83 坪，建坪135 坪，並於備註欄中記載
    (1)農地部分，公司公證給客戶永久使用權；(2)農地用綠籬60
    公分高，加綠化種樹；(3)農地綠籬施作以E1的界線圍牆直線
    對齊，角處做圓弧型等條件，與96年03月01日、05日、06
    日之營業日報表對照，於3 月1 日記載：曾先生E7今日有約
    來續談，價位上應該可以接受，不過仍想約董娘做最後的確
    定；於3 月5 日時有記載E7曾先生星期三約簽約2 點，請公
    司先行處理（成交價1700萬元），於3 月6 日記載：移交E7
    之訂金10萬元予公司林經理簽收等語，堪認於96年3 月5 日
    證人詹怡文與賣方就系爭E7房地即已談妥條件而決定購買，
    並簽訂訂購房屋預約單，將兩造約定之條件於備註中記載明
    確。
  觀上開備註中記載之三點內容可知，此等內容並非身為銷售
    公司之被上訴人可得決定，應係出賣人公司有決定權之人所
    做之決定，且參之證人詹怡文於原審時證稱：當初議價的時
    候我們想直接找周總談，應該會比較好談，所以我就找原告
    法代（應指甲○○）當時周總是坐在一樓右手邊，兩造簽約
    時，證人甲○○有在場…；且當初談的土地及建坪之內容即
    為簽約之內容…；證人丁○○亦證稱：那時候是詹怡文及曾
    先生來看房子，那時候是廖小姐接洽，他們來時，表示說有
    親戚買過帝堡一期，所以他們要買三棟，後來因為公司就房
    子部分有變動，所以後來就說要買E2、E3及E7，因為房子的
    價錢很高，他們不太相信我們，所以要求要跟周董談，之間
    有換來換去，之後跟周董談，是談E2、E3及E7，因為E2、E3
    的合併戶太大了，所以那時候沒有談成，只有談成E7，那時
    候大家都有在談價格，是詹怡文他們與董娘在談，因此最後
    敲定的只有E7，E2及E3差了一些價格，所以沒有敲定，那時
    候我在現場是擔任主管，我是建議2100萬，但董娘認為不行
    ，所以那兩戶就沒有馬上談成。那一天有詹怡文他們夫妻、
    甲○○董娘、廖小姐、我及我們副董丙○○，最後是甲○○
    與他們敲定，一敲定我們就寫預約單，並加註一些條款，因
    為那些條款不是我們可以決定的；原先預定是舊的圖，後來
    新的部分是依據新的，那時候新的坪數就出來了，而董娘也
    知道那是新的，因為他們是依據地坪去議價的，所以是依據
    新的地坪去議價的。那時候的E 區的區塊，圖面有變更，也
    是公司跟我們講的，而那時候圖面有變動，所以公司也跟我
    們講說哪幾戶不能賣，所以那時候那幾戶就拖很久。證人戊
    ○○亦證稱當時甲○○確實在場等語，觀之上開證人所言細
    節上大致吻合而可採信，且依訂購單之內容備註部分，實非
    身為銷售公司之被上訴人可得決定，衡之常情，本件房地之
    買賣屬高單價之商品，證人詹怡文所欲訂購的是E2、E3及E7
    三棟別墅，價格高達近四千萬，E7於96年3 月5 日談成，而
    E2及E3部分亦於96年3 月7 日談成，並以2,060 萬元成交，
    面對如此之大客戶，甲○○當天既在接待中心現場，怎會不
    出面親自接待並議價？客戶亦知找有決定權者其議價空間才
    大，故堪認被上訴人抗辯系爭E7價格部分係與有決定權之甲
    ○○所敲定為真實。而買賣房屋最重要的就是價格，而地坪
    與建坪即會影響價格成本，本件買賣既是甲○○出面與詹怡
    文之先生談成，若對其地坪與建坪不知，如何議價？故上訴
    人主張其不知E7房地新的地坪與建坪實難相信，堪認甲○○
    在場並對系爭E7房屋之地坪與建坪知悉，甲○○為上訴人公
    司之總經理，此為上訴人所自承，其所決定之效力自及於上
    訴人，故上訴人主張被上訴人未得其同意而以新坪數出售E7
    房地為不可採信。
  (二)兩造結清之款項，應不包括被上訴人所承攬銷售的帝堡二期
    的款項。
  上訴人主張被上訴人就所承銷之帝堡二期業已於結案時結清
    所有款項，被上訴人不得再行請款一節，雖據其提出結清明
    細及支出申請單為證，被上訴人雖不否認上開證據之真正，
    惟否認上訴人所言，並辯以結清款中並不包括帝堡二期之部
    分，且因為系爭E7之款項業已於四月份請款，上訴人即應按
    照四月份的請款來給付，故五月份就未再列入等語。
  觀之上訴人所提出之結清明細所載，均是記載富甲二期及富
    甲三期的部分，並未見有關帝堡二期的請款金額，又依支出
    申請單所記載中亦僅記載帝堡二期之電話費金額，但其主要
    的工程別仍是富甲三期，依上開資料並不能證明兩造就帝堡
    二期之服務費用業已結清完畢，故上訴人主張兩造就帝堡二
    期之服務費用業已全部結清，被上訴人不得再行請求一節即
    難採信。被上訴人自得依兩造所訂立之業務銷售承攬合約書
    第6 條之約定，請求上訴人給付系爭E7之服務報酬。
六、綜上所述，被上訴人依兩造所訂立之業務銷售承攬合約書第
    6 條之約定提起本訴，訴請上訴人給付被上訴人340,000 元
    ，及自起訴狀繕本送達翌日即96年9 月6 日起至清償日止，
    按週年利率5%計算之利息，為有理由，應予准許。原審判決
    上訴人應給付如上並就被上訴人勝訴部分依職權宣告假執行
    ，經核認事用法並無不合，上訴人上訴意旨，猶執上情，指
    摘原審判決不當，求予廢棄改判，為無理由，應予駁回。
七、本件事證已臻明確，兩造其餘主張、陳述及所提之證據，經
    審酌後認不影響本案判決結果，不再一一論述，附此敘明。
八、第二審訴訟費用總共新台幣6,670 元，包括上訴費5,460 元
    、證人旅費1,210 元，其中1,210 元由被上訴人先行繳納，
    本件上訴既經駁回，第二審訴訟費用應由上訴人負擔，故上
    訴人應給付予被上訴人之訴訟費用額確定為1,210 元。
九、據上論結，本件上訴為無理由，依民事訴訟法第436 條之1
    第3 項、第449 條第1 項、第78條，判決如主文。
中    華    民    國    98    年    3    月    5      日
                  民事第一庭    審判長  紀文勝
                                法  官  邱瑞裕
                                法  官  黃瑞井
以上正本係照原本作成。
經核本件上訴標的之金額僅300,000元，因上訴人所得受之利益
未逾新台幣1,500,000 元，為不得上訴最高法院之事件。
中    華    民    國    98    年    3     月    5     日
                                書記官  林美鳳


司法院資訊處製作；財團法人民間司法改革基金會備份。
